臺灣臺北地方法院刑事判決
111年度易字第76號
公  訴  人  臺灣臺北地方檢察署檢察官
被      告  姜義徵




上列被告因侵占遺失物案件，經檢察官聲請以簡易判決處刑（11
0年度速偵字第1009號），本院認不宜以簡易判決處刑（111年度
簡字第98號），改依通常程序審理判決如下：
    主  文
姜義徵犯侵占遺失物罪，處罰金新臺幣壹萬元，如易服勞役，以
新臺幣壹仟元折算壹日。
未扣案之面額新臺幣伍佰元之五倍券貳張、面額新臺幣貳佰元之
五倍券壹張及餘額新臺幣貳千伍佰元之統一超商振興卡壹張均沒
收，於全部或一部不能沒收或不宜執行沒收時，追徵其價額。
    事  實
一、姜義徵於不詳時間，在臺北市大安區忠孝東路及敦化南路交
    岔路口之「ZARA」服飾店後方某不詳巷弄內，拾獲黃俊翔於
    民國110年11月22日22時許，在臺北市大安區敦化南路某處
    不慎遺失之POTTER牌黑色皮夾1只【內有黃俊翔之國民身分
    證、全民健康保險卡、汽車駕駛執照、機車駕駛執照、新光
    商業銀行信用卡、台新國際商業銀行信用卡、彰化商業銀行
    信用卡、國泰世華商業銀行信用卡、彰化商業銀行金融卡、
    面額新臺幣(下同）500元之五倍券2張、200元之五倍券1張
    及統一超商振興卡1張（餘額約2500元）】，竟意圖為自己
    不法之所有，基於侵占遺失物之犯意，將上開皮夾及其內物
    品侵占據為己有。嗣因姜義徵另涉竊盜案件經本署及臺灣士
    林地方檢察署發布通緝，經警於同年12月20日22時許，在新
    北市永和區秀朗路1段與自由街交岔路口當場逮捕，並在其
    身上附帶搜索扣得上開皮夾及其內之黃俊翔國民身分證、全
    民健康保險卡、汽車駕駛執照、機車駕駛執照、新光商業銀
    行信用卡、台新國際商業銀行信用卡、彰化商業銀行信用卡
    、國泰世華商業銀行信用卡、彰化商業銀行金融卡各1張，
    始悉上情。
二、案經黃俊翔訴由新北市政府警察局永和分局報告臺灣臺北地
    方檢察署檢察官偵查起訴。
    理  由
一、程序部分 
（一）按法院認為應科拘役、罰金或應諭知免刑或無罪之案件，
      被告經合法傳喚無正當理由不到庭者，得不待其陳述逕行
      判決，刑事訴訟法第306條定有明文。查本案被告姜義徵
      經合法傳喚，於本院審理程序無正當理由不到庭，有本院
      送達回證在卷可查，而本院認本案被告所涉之罪係應科罰
      金之案件，揆諸上開規定，爰不待被告陳述，逕為一造辯
      論判決。
（二）次按被告以外之人於審判外之言詞或書面陳述，除法律有
      規定者外，不得作為證據，刑事訴訟法第159條第1項定有
      明文。次按被告以外之人於審判外之陳述，雖不符前4條
      之規定，而經當事人於審判程序同意作為證據，法院審酌
      該言詞陳述或書面陳述作成時之情況，認為適當者，亦得
      為證據。當事人、代理人或辯護人於法院調查證據時，知
      有第159條第1項不得為證據之情形，而未於言詞辯論終結
      前聲明異議者，視為有前項之同意，刑事訴訟法第159條
      之5亦有明文。查本件被告經本院合法傳喚，於審理程序
      未到庭表示意見，此有上開送達證書在卷可佐，本院依職
      權審酌該等陳述作成時之情況及與本案待證事實間之關聯
      性，認以之作為證據要屬適當，是依刑事訴訟法第159條
      之5第2項規定，該等傳聞證據自有證據能力。
（三）至下列所引用之其餘文書證據，無證據證明係公務員違背
      法定程序所取得，亦無顯有不可信之情況，已經本院於審
      理期日提示予檢察官辨識而為合法調查，該等證據自得做
      為本案裁判之資料。
二、認定事實所憑證據及理由
    訊據被告固坦承曾於前揭時間、地點，撿拾一個非其所有的皮夾並將之帶離放在自己的包包內，惟矢口否認有何侵占遺失物犯行，辯稱：我在趕時間所以沒有想那麼多，我撿到皮夾之後就放在自己的包包裡，後來我換了包包就忘了這件事，我沒有要使用皮夾內的東西云云（見速偵卷第11至13、55至56頁）。經查：
（一）告訴人黃俊翔所有之POTTER牌黑色皮夾1只（內有黃俊翔之國民身分證、全民健康保險卡、汽車駕駛執照、機車駕駛執照、新光商業銀行信用卡、台新國際商業銀行信用卡、彰化商業銀行信用卡、國泰世華商業銀行信用卡、彰化商業銀行金融卡、統一超商振興卡各1張及面額500元之五倍券2張、200元之五倍券1張）於前揭時間、地點遭竊之事實，業經證人即告訴人黃俊翔於警詢及本院審判時證述明確（見速偵卷第15至17頁、本院卷第31至32頁），並有新北市政府警察局永和分局搜索扣押筆錄、扣押物品目錄表、贓物認領保管單各1份及扣案物品照片1張在卷可稽（見速偵卷第23至28、31、33頁），是此部分之事實堪以認定。
（二）被告雖以前詞置辯，惟按侵占離本人持有物罪之成立，以行為人主觀上具不法所有之意圖為必要。所謂不法所有，係指非法取得他人之物，據為自己或第三人所有而言，亦即行為人出於不法之所有意圖，就他人之物建立新的支配關係，以物之所有人自居，享受所有權之內容，或加以處分、使用或收益，即為成立。而被告拾獲告訴人於同年11月22日遺失之上開皮夾後，直至被告另案經警於同年12月20日22時許逮捕，並在其身上附帶搜索扣得上開皮夾及其內之告訴人身分證、全民健康保險卡、汽車駕駛執照、機車駕駛執照、新光商業銀行信用卡、台新國際商業銀行信用卡、彰化商業銀行信用卡、國泰世華商業銀行信用卡、彰化商業銀行金融卡各1張，始由警返還予告訴人收領，足徵被告取得並持有本案皮夾及其內物品長達將近1月，期間卻始終未交予警察機關備案進行招領或交還告訴人，堪認其主觀上確已具有不法所有之意圖，是其所為辯解，顯係卸責之詞，無可採信。
（三）綜上所述，本件事證明確，被告犯行堪以認定，應予依法
      論科。
三、論罪科刑：
（一）核被告所為，係犯刑法第337條之侵占離本人持有物罪。
（二）爰以行為人之責任為基礎，審酌被告拾得他人之物，不思
      發揮公德心將拾得之物品交付警方或相關人員處理，反而
      為圖個人私利，將拾得之物品侵占入己，所為實有不該；
      再參以被告犯後否認犯行，及其所侵占本案物品之價值、
      手段、時間長短等犯罪情節及所生損害，暨本案部分物品
      已由告訴人領回，此有贓物認領保管單在卷可憑（見速偵
      卷第31頁）；末衡酌被告五專畢業之教育程度（見本院卷
      第37頁個人戶籍資料查詢結果）、自述貧寒之家庭經濟狀
      況等一切情狀（見速偵卷第7頁），量處如主文所示之刑
      ，並諭知易服勞役之折算標準。　　
四、沒收：
　　末按犯罪所得，屬於犯罪行為人者，沒收之。刑法第38條之
    1第1項定有明文。查告訴人皮夾內裝有之面額500元之五倍
    券2張、200元之五倍券1張及統一超商振興卡1張（餘額2500
    元），均屬被告之犯罪所得，且未發還被害人，則應依刑法
    第38條之1第1 項前段之規定，宣告沒收，並依同條第3項之
    規定，諭知於全部或一部不能沒收或不宜執行沒收時，追徵
    其價額。
據上論斷，應依刑事訴訟法第299條第1項前段、第306條，判決
如主文。
本案經檢察官王鑫健聲請簡易判決處刑，檢察官林淑玲到庭執行
職務。
中　　華　　民　　國　　111 　年　　6 　　月　　9 　　日
　　　　　　　　　刑事第二庭  法　官　曾正龍
上正本證明與原本無異。 
如不服本判決應於收受送達後20日內向本院提出上訴書狀，並應
敘述具體理由；其未敘述上訴理由者，應於上訴期間屆滿後20日
內向本院補提理由書（均須按他造當事人之人數附繕本）「切勿
逕送上級法院」。告訴人或被害人如對於本判決不服者，應具備
理由請求檢察官上訴，其上訴期間之計算係以檢察官收受判決正
本之日期為準。 因疫情而遲誤不變期間，得向法院聲請回復原
狀。
                              書記官  黃馨慧
中　　華　　民　　國　　111 　年　　6 　　月　　13　　日
附錄本案論罪科刑法條全文：
中華民國刑法第337條
意圖為自己或第三人不法之所有，而侵占遺失物、漂流物或其他
離本人所持有之物者，處1萬5千元以下罰金。